【裁判字號】    95,上訴,803
【裁判日期】    950705
【裁判案由】    違反槍砲彈藥刀械管制條例等
【裁判全文】
臺灣高等法院刑事判決                 95年度上訴字第803號
    上  訴  人
    即  被  告  甲○○
    義務辯護人  許永昌律師
上列上訴人因違反槍砲彈藥刀械管制條例案件，不服臺灣臺北地
方法院94年度訴字第1507號，中華民國94年12月30日第一審判決
（起訴案號：臺灣臺北地方法院檢察署94年度偵字第17756號）
，提起上訴，本院判決如下：
    主  文
原判決關於未經許可，寄藏可發射子彈具有殺傷力之改造手槍部
分撤銷。
甲○○未經許可，寄藏可發射子彈具有殺傷力之改造手槍，累犯
，處有期徒刑年貳月，併科罰金新臺幣壹拾萬元，罰金如易服
勞役，以新臺幣壹仟元折算壹日。扣案之仿ＳＩＧＳＡＵＥＲ廠
半自動手槍製造之改造手槍壹支（含彈匣壹個，槍枝管制編號為
0000000000號）及土造子彈貳拾伍顆均沒收。
    事  實
一、甲○○前於民國（下同）90年間因犯竊盜罪，經臺灣臺北地
    方法院於91年5月10日以91年度簡字第327號簡易判決判處有
    期4月確定，甫於92年6月10日執行完畢。詎猶不知悔改，明
    知可發射子彈具有殺傷力之改造手槍及土造子彈，均屬違禁
    物，非經主管機關許可，不得持有、寄藏，竟基於寄藏可發
    射子彈具有殺傷力之改造手槍及土造子彈之犯意，未經許可
    ，於94年9月19日晚上9時許，在臺北市○○○路某處（起訴
    書誤載為林森北路與民生東路交岔口），受其友人即真實姓
    名、年籍均不詳，綽號「鼠哥」之成年男子委託，收受由該
    綽號「鼠哥」之成年男子所交付，託其代為保管可發射子彈
    具有殺傷力之仿ＳＩＧＳＡＵＥＲ廠半自動手槍製造之金屬
    玩具手槍換裝土造金屬槍機、槍管而成之改造手槍1支（含
    彈匣1個，槍枝管制編號為0000000000號）、具有殺傷力之
    土造金屬彈殼加裝直徑8.0ＭＭ金屬彈頭而成之土造子彈30
    顆及具有殺傷力之土造金屬彈殼加裝直徑8.9ＭＭ金屬彈頭
    而成之土造子彈7顆，即自斯時起未經許可而持有上開具有
    殺傷力之改造槍枝及子彈，並將之藏匿於其隨身攜帶之手提
    包內，旋因行跡可疑，為行經該處巡邏之臺北市政府警察局
    保安警察大隊第三中隊員警加以盤查後當場查獲，並扣得上
    開具有殺傷力之改造手槍1支（含彈匣1個）及具有殺傷力之
    土造子彈37顆（其中土造金屬彈殼加裝直徑8.0ＭＭ金屬彈
    頭而成之土造子彈10顆及土造金屬彈殼加裝直徑8.9ＭＭ金
    屬彈頭而成之土造子彈2顆業經試射，已無殺傷力）。
二、案經臺北市政府警察局中山分局報請臺灣臺北地方法院檢察
    署檢察官偵查起訴。
    理  由
一、證據能力之說明：
（一）按被告之自白，非出於強暴、脅迫、利誘、詐欺、疲勞訊
      問、違法羈押或其他不正之方法，且與事實相符者，得為
      證據，刑事訴訟法第156條第1項定有明文。次按，除法律
      另有規定外，實施刑事訴訟程序之公務員因違背法定程序
      取得之證據，其有無證據能力之認定，應審酌人權保障及
      公共利益之均衡維護，同法第158條之4亦定有明文。查本
      件上訴人即被告甲○○94年9月20日之警詢筆錄，依卷內
      之資料顯示，並非出於強暴、脅迫、利誘、詐欺、疲勞訊
      問、違法羈押或其他不正之方法，亦即被告94年9月20日
      之警詢筆錄並無警方違反法定程序而取得之情形，依刑事
      訴訟法第156條第1項之規定及第158條之4反面規定，自有
      證據能力。被告之辯護人空言指稱被告94年9月20日之警
      詢筆錄無證據能力云云，委無可採。
（二）按為保障被告之反對詰問權，並符合直接審理主義之要求
      ，被告以外之人於審判外之言詞或書面陳述，原則屬於傳
      聞證據，除法律另有規定外，無證據能力，不得作為證據
      使用。刑事訴訟法第159條之4對於具有高度特別可信之文
      書如公務文書等，在兼具公示性、例行性或機械性、良心
      性及制裁性等原則下，雖屬傳聞證據，例外容許作為證據
      使用。因此，採取容許特信性文書作為證據，應注意該文
      書之製作，是否係於例行性的公務或業務過程中，基於觀
      察或發現而當場或即時記載之特徵（最高法院94年台上字
      第1361號判決意旨參照）。查內政部刑事警察局94年9月
      29日刑鑑字第0940144485號槍彈鑑定書固屬被告以外之人
      於審判外之書面陳述，惟上開鑑定書係該局實施鑑定之人
      員依專業知識經驗就送鑑事項，於例行之公務中，機械性
      陳述其判斷意見，記載於鑑驗通知書上以為證明具有殺傷
      力之情形，且查無顯不可信之情況，是上開鑑定書之性質
      為公務員職務上製作之證明文書，依刑事訴訟法第159條
      之4第1款規定，自有證據能力。被告之辯護人主張上開鑑
      定書無證據能力云云，亦不足取。
二、訊據被告固不否認於前開時間、地點，為警在其身上查獲上
    揭具有殺傷力之改造手槍之事實，惟矢口否認有何寄藏改造
    手槍、子彈之犯行，辯稱：伊不知道手提包內有槍彈，當天
    係伊去找朋友「鼠哥」，「鼠哥」向伊借手提包裝錢，後來
    「鼠哥」將手提包交付予伊後，表示要回頭跟友人說一下，
    就進去旁邊的巷子，結果警察就來了云云。
三、經查：
（一）被告於94年9月19日晚上9時許，在臺北市○○○路某處，
      受綽號「鼠哥」之成年男子委託，收受由該綽號「鼠哥」
      之成年男子所交付，託其代為保管，原為其所有之手提包
      ，旋即經警於同一地點查獲該手提包內藏有可發射子彈具
      有殺傷力之仿ＳＩＧＳＡＵＥＲ廠半自動手槍製造之金屬
      玩具手槍換裝土造金屬槍機、槍管而成之改造手槍1支（
      含彈匣1個，槍枝管制編號為0000000000號）、具有殺傷
      力之土造金屬彈殼加裝直徑8.0ＭＭ金屬彈頭而成之土造
      子彈30顆及具有殺傷力之土造金屬彈殼加裝直徑8.9ＭＭ
      金屬彈頭而成之土造子彈7顆之事實，業據被告於警詢、
      偵查、原審及本院審理中坦承不諱，並有前開改造玩具手
      槍1支（含彈匣1個）及土造子彈37顆扣案可資佐證，足認
      被告之自白與事實相符，堪信為真實。
（二）又扣案之改造手槍、子彈經送內政部警政署刑事警察局以
      「性能鑑驗法」及「試射法」鑑驗結果，認「一、送鑑手
      槍一支（槍枝管制編號0000000000號），認係由仿ＳＩＧ
      ＳＡＵＥＲ廠半自動手槍製造之金屬玩具手槍，更換土造
      金屬槍機、槍管改造而成之改造手槍，機械性能良好，可
      擊發適用子彈，認具殺傷力。‥‥‥二、送鑑子彈37顆，
      鑑定情形如下：（一）30顆，認均係由土造金屬彈殼加裝
      直徑8.0ＭＭ金屬彈頭而成之土造子彈，經取樣10顆試射
      結果，均可擊發，認均具殺傷力。‥‥‥（二）7顆，認
      均係由土造金屬彈殼加裝直徑8.9ＭＭ金屬彈頭而成之土
      造子彈，經取樣2顆試射結果，均可擊發，認均具殺傷力
      。‥‥‥」，此有該局94年9月29日刑鑑字第094014485號
      槍彈鑑定書一份在卷足憑，足見該改造手槍1支、土造子
      彈37顆均具有殺傷力，分別為槍砲彈藥刀械管制條例第4
      條第1項第1款、第2款所稱之槍砲、彈藥，應可認定。至
      被告之辯護人聲請上開扣案改造手槍應進行實射，以認定
      其是否具有殺傷力乙節，查扣案之改造手槍經內政部警政
      署刑事警察局鑑驗結果認具殺傷力之情，業如上述，本院
      衡諸該局具備專業之知識技能，使用之鑑定儀器及其鑑定
      之方法復具專業可靠性，是本院認扣案之改造手槍並無再
      進行實射之必要，併予敘明。
（三）被告雖辯稱伊不知道伊手提包內為何會有改造手槍及子彈
      云云。惟查：前開手提包為被告所有一情，業據被告於警
      詢、偵查、原審及本院審理中供認不諱。參以扣案之改造
      槍枝1支及土造子彈37顆均具殺傷力，均係槍砲彈藥刀械
      管制條例所管制之違禁物，已如上述，故其持有者，不論
      自行持有或託人保管，當特別小心謹慎，以免被人察覺，
      自無隨意置放之理，而證人即查獲員警乙○○於本院證稱
      ：本件係因被告行為閃爍而請被告出示證件，因被告開啟
      手提包之動作與常人有異，其就看到手提包內有手槍而查
      獲等語（見本院95年6月21日審判筆錄），是本件扣案之
      改造手槍、子彈既係在被告所有手提包內為警查獲，而該
      手提包斯時為被告所持有，由被告管領使用，屬私人所有
      之物，非屬任何人均可自由碰觸，且查獲當時，現場僅有
      被告一人，並無其他人在場，被告開啟手提包之動作亦異
      於常情，苟被告非受其友人「鼠哥」之委託寄藏上開改造
      手槍、子彈，何以該改造手槍、子彈會於被告前開手提包
      內為警查獲？遑論該手提包斯時亦為被告所管領使用，槍
      彈之形體與鈔票截然不同，被告以手碰觸手提包當即可知
      悉手提包內所置之物品非鈔票，而為槍彈類之物品，是被
      告就該手提包內置有可發射子彈具有殺傷力之改造手槍及
      具有殺傷力之子彈一事即難諉為不知，被告所辯伊不知手
      提包內有槍彈乙節，顯係事後卸責之詞，委無可採。
（四）綜上所述，本件事證明確，被告之犯行洵堪認定，應依法
      論科。
四、
（一）按扣案之具有殺傷力之改造手槍、土造子彈分別屬槍砲彈
      藥刀械管制條例第4條第1項第1款、第2款所稱之槍砲、彈
      藥，依據同條例第5條規定，非經主管機關許可不得持有
      、寄藏。核被告未經主管機關許可，寄藏可發射子彈具有
      殺傷力之改造手槍之行為，係違反槍砲彈藥刀械管制條例
      第8條第4項之未經許可，寄藏可發射子彈具有殺傷力之改
      造手槍罪；而被告未經主管機關許可，寄藏土造子彈之行
      為，係違反槍砲彈藥刀械管制條例第12條第4項未經許可
      ，寄藏子彈罪。被告以一寄藏行為，同時寄藏手槍及子彈
      ，觸犯構成要件不相同之罪名，為想像競合犯，應從一重
      之槍砲彈藥刀械管制條例第8條第4項之未經許可，寄藏可
      發射子彈具有殺傷力之改造手槍罪處斷。
（二）按寄藏與持有，均係將物置於自己實力支配之下，僅寄藏
      必先有他人之持有行為，而後始為之受寄代藏而已，故寄
      藏之受人委託代為保管，其保管之本身，亦屬持有，不過
      此之持有係受寄之當然結果，應各論以寄藏手槍及寄藏子
      彈之單純一罪，不另就其「持有」之犯行予以論處。檢察
      官認被告所為係犯未經許可持有改造手槍、持有子彈罪，
      尚有未洽，惟「持有」、「寄藏」改造手槍、子彈之基本
      社會事實相同，所犯法條條項亦相同，僅罪名不同，本院
      自毋庸變更起訴法條，併此敘明。
（三）又被告行為後，刑法第47條將原「受有期徒刑之執行完畢
      ，或受無期徒刑或有期徒刑一部之執行而赦免後，五年以
      內再犯有期徒刑以上之罪者，為累犯，加重本刑至二分之
      一。」之規定，於94年1月7日修正為刑法第47條第1項，
      修正後之新規定為「受徒刑之執行完畢，或一部之執行而
      赦免後，五年以內故意再犯有期徒刑以上之罪者，為累犯
      ，加重本刑至二分之一。」上開修正後之新規定已於94年
      2月2日經總統公布，而於95年7月1日生效施行，是被告行
      為後法律已有變更，然經比較新舊法之結果，修正後之新
      規定對被告並未較為有利，應依刑法第2條第1項前段之規
      定，適用修正前即行為時之刑法第47條之規定。是被告前
      於90年間因犯竊盜罪，經原審於91年5月10日以91年度簡
      字第327號簡易判決判處有期4月確定，於92年6月10日執
      行完畢，此有卷附之本院被告前案紀錄表一份在卷足按，
      被告前受有期徒刑之執行完畢，5年以內再犯本件有期徒
      刑以上之罪，為累犯，應依修正前刑法第47條規定加重其
      刑。
五、原審以本件被告寄藏改造手槍、子彈之犯行罪證明確，對被
    告據以論罪科刑，固非無見。惟被告行為後，刑法第47條之
    規定業經修正，經比較新舊法之結果，應依刑法第2條第1項
    前段之規定，適用行為時即修正前之刑法第47條之規定，業
    如前述。另95年7月1日生效施行之刑法第42條第3項前段規
    定：「易服勞役以新臺幣一千元、二千元或三千元折算一日
    。」比較修正前後之易服勞役折算標準，以修正後之規定，
    較有利於被告，則應依刑法第2條第1項後段規定，適用修正
    後之刑法第42條第3項前段之規定，就罰金刑部分諭知易服
    勞役之折算標準。上述二端原審未及比較適用，尚有未洽。
    被告上訴意旨否認寄藏改造手槍、子彈之犯行，指摘原判決
    此部分不當，雖無理由，然原判決此部分既有上述之可議，
    仍屬無可維持，應由本院將原判決此部分撤銷改判。爰審酌
    槍砲屬於高度危險之物品，非經主管機關許可不得擅自持有
    ，以維社會大眾安全，被告無故持有上開改造手槍及子彈，
    且未繳交治安機關，嚴重危害社會安全，惟其寄藏上開槍彈
    期間不長，且未使用該槍彈為其他對社會治安影響重大之行
    為，其犯罪之手段、所生危害、生活狀況、智識程度暨犯罪
    後就寄藏槍彈之犯行飾詞否認，未具悔意等一切情狀，判處
    被告如主文第二項所示之刑，並諭知罰金如易服勞役之折算
    標準。
六、扣案之仿ＳＩＧＳＡＵＥＲ廠半自動手槍製造之改造手槍1
    支（含彈匣1個，槍枝管制編號為0000000000號）及土造子
    彈25顆（其中土造金屬彈殼加裝直徑8.0ＭＭ金屬彈頭而成
    之土造子彈30顆，扣除於鑑定時經試射擊發10顆子彈，僅餘
    20顆子彈；土造金屬彈殼加裝直徑8.9ＭＭ金屬彈頭而成之
    土造子彈7顆，扣除於鑑定時經試射擊發2顆子彈，僅餘5 顆
    子彈），如前所述，均為非經主管機關許可不得持有、寄藏
    之物，均屬違禁物，應均依刑法第38條第1項第1款之規定宣
    告沒收；另敘明扣案具有殺傷力之土造子彈12顆（即於鑑定
    時經試射擊發之土造金屬彈殼加裝直徑8.0ＭＭ金屬彈頭而
    成之土造子彈10顆及土造金屬彈殼加裝直徑8.9ＭＭ金屬彈
    頭而成之土造子彈2顆），因內政部警政署刑事警察局於鑑
    驗過程中，已實際試射擊發，失其子彈違禁物之性質，均非
    違禁物，不另為沒收之諭知。
據上論斷，應依刑事訴訟法第369條第1項前段、第364條、第299
 條第1項前段，槍砲彈藥刀械管制條例第8條第4項、第12條第4項
，刑法第11條前段、第2條第1項、第55條、修正前第47條、第42
條第3項前段、現行法規所定貨幣單位折算新台幣條例第2條、第
38 條第1項第1款，判決如主文。
本案經檢察官沈明彥到庭執行職務。
中    華    民    國    95    年    7     月    5     日
                  刑事第八庭審判長法  官  鄭文肅
                                  法  官  江國華
                                  法  官  楊炳禎
以上正本證明與原本無異。
如不服本判決，應於收受送達後10日內向本院提出上訴書狀，其
未敘述上訴之理由者並得於提起上訴後10日內向本院補提理由書
（均須按他造當事人之人數附繕本）。
                                  書記官  廖素花
中    華    民    國    95    年    7     月    7     日
附錄：本案論罪科刑法條全文
槍砲彈藥刀械管制條例第八條第四項
未經許可，持有、寄藏或意圖販賣而陳列第一項所列槍枝者，處
三年以上十年以下有期徒刑，併科新臺幣七百萬元以下罰金。
槍砲彈藥刀械管制條例第十二條第四項
未經許可，持有、寄藏或意圖販賣而陳列子彈者，處五年以下有
期徒刑，併科新臺幣三百萬元以下罰金。


司法院資訊處製作；財團法人民間司法改革基金會備份。
